【裁判字號】    97,消債更,315
【裁判日期】    971027
【裁判案由】    更生事件
【裁判全文】
臺灣屏東地方法院民事裁定           97年度消債更字第315號
聲  請  人
即 債 務人  甲○○
代  理  人  王俊翔律師
上列當事人聲請消費者債務清理事件，本院裁定如下：
    主  文
債務人甲○○自中華民國九十七年十一月二十日十二時起開始更
生程序。
命司法事務官進行本件更生程序。
    理  由
一、按債務人不能清償債務或有不能清償之虞；且無擔保或無優
    先權之債務總額未逾新台幣1200萬元者，於法院裁定開始清
    算程序或宣告破產前，得向法院聲請更生；又法院開始更生
    程序之裁定，應載明其年、月、日、時，並即時發生效力，
    消費者債務清理條例第3 條、第42條第1 項、第45條第1 項
    分別定有明文。次按法院裁定開始更生或清算程序後，得命
    司法事務官進行更生或清算程序，必要時得選任律師、會計
    師或其他適當之自然人或法人一人為監督人或管理人，同條
    例第16條第1 項亦有明文。
二、債務人聲請意旨略以：債務人就新台幣（下同）564,260 元
    債務有不能清償之情事，曾於民國95年間以書面向最大債權
    金融機構聯邦商業銀行請求依「中華民國銀行公會會員辦理
    消費金融案件無擔保債務協商機制」共同協商債務清償方案
    ，嗣協商成立，約定自95年10月起分60期攤還，利率9.88％
    ，每月應繳金額為11,956元，惟因債務人現職月薪約18,000
    元，扣除協商金額後，債務人之薪資僅有餘款6,044 元可資
    運用，實已不足以維持其本人及受扶養人林鳳儀（96年6 月
    25日生）之最低基本生活需求，故有不能清償債務之情事，
    致使其履行協商顯有重大困難，並於97年5 月毀諾，而此並
    非債務人主觀上惡意不履行協商，實係客觀上確有不可歸責
    於債務人之事由。又債務人無擔保或無優先權之債務總額未
    逾1,200 萬元，復未經法院裁定開始清算程序或宣告破產，
    爰向本院聲請更生等語。
三、經查債務人所主張之上開事實，業據其提出債權人清冊、無
    擔保債務還款計劃、戶籍謄本及農會信用部之薪資轉帳帳戶
    存摺影本等件為證，復經本院依職權調閱債務人財產所得情
    形，有稅務電子閘門財產所得調件明細表附卷可稽，堪信屬
    實。次查，債務人於95年所得額為235,419 元，96年所得額
    為185,010 元；又債務人之女林鳳儀無所得收入，而債務人
    及受扶養人林鳳儀名下復無土地、房屋或其他有變現價值之
    動產可資為清償之憑藉。另債務人之夫林家得於95年所得額
    為278,598 元，96年所得額為332,045 元，並有坐落屏東縣
    車城鄉○街段308 號田賦1 筆，有本院依職權調取其所得明
    細附卷可稽，然債務人之夫林家得除於民法第1003條之1 之
    規定，應依其經濟能力、家事勞動或其他情事分擔家庭費用
    外，依同法第1023條夫妻各自對其債務負清償之責之規定，
    自毋須承擔債務人之債務。則以債務人最近2 年月平均收入
    17,518元，扣除每月依協商債務清償方案之金額11,956元後
    ，僅餘5,562 元，依一般生活經驗法則，顯不足以維持債務
    人1 名子女之保護教養費用與債務人之基本生活，實難期待
    其履行協商條件，是聲請人主張其履行上開分期還款協議顯
    有重大困難，且係不可歸責聲請人等語，應屬可採。此外，
    本件又查無債務人有消費者債務清理條例第6 條第3 項、第
    8 條或第46條各款所定駁回更生聲請之事由存在，則債務人
    聲請更生，應屬有據，爰裁定如主文第1 項所示，並命司法
    事務官進行本件更生程序。
中    華    民    國    97    年    10    月    27    日
                        民事庭法官  李  麗  芳
正本係照原本作成。
本裁定不得抗告。
本件裁定公告日期為民國97年10月27日12時
中    華    民    國    97    年    10    月    27    日
                        法院書記官  滕  一  珍


司法院資訊處製作；財團法人民間司法改革基金會備份。
